臺灣士林地方法院民事簡易判決
110年度湖簡字第1727號
原      告  莊文廣    住○○市○○區○○路0段000巷00弄0                          0號0樓

被      告  吳俊明  

上列當事人間請求損害賠償事件，經本院刑事庭裁定（110年度
審交附民字第118號）移送前來，於民國111年4月19日言詞辯論
終結，判決如下：
    主  文
被告應給付原告新臺幣102,777元，及自民國110年6月30日起至
清償日止，按週年利率5%計算之利息。
原告其餘之訴駁回。
訴訟費用新臺幣1,550元，其中新臺幣810元由被告負擔，餘由原
告負擔。
本判決原告勝訴部分得假執行，但如被告以新臺幣102,777元為
原告預供擔保，得免為假執行。
原告其餘假執行之聲請駁回。
    事實及理由
一、原告主張：被告於民國108年11月13日0時1分許，駕駛訴外
    人吳育輔所有之車牌號碼0000-00號自用小客車（下稱肇事
    車輛），沿新北市汐止區橫科路往臺北市方向行駛，行經同
    路段與力行橋下河堤便道交岔路口時，本應汽車行駛至閃光
    黃燈之路口，車輛應減速接近，注意安全，小心通過，而依
    當時天候晴、夜間有照明、路面係乾燥無缺陷之柏油路、路
    況無障礙物、視距良好等情形，並無不能注意之情事，竟疏
    未注意，適原告騎乘車牌號碼00-000號大型重型機車（下稱
    系爭機車），沿力行橋下河堤便道往環東大道方向行駛，行
    經前開交岔路口，雙方發生碰撞，原告因而人車倒地，並受
    有右側髕骨骨折、右側眼眶骨骨折、右側手肘、右側膝蓋及
    左側大腿擦傷等傷害（下稱系爭傷害）。又本件事故原告亦
    有未注意閃光紅燈，車輛應減速接近，先停止於交岔路口前
    ，讓幹道車優先通行之疏失，原告應負擔7成肇事責任，則
    被告應負擔3成肇事責任。故被告應賠償原告因系爭傷害支
    出醫藥費用、膝關節護具等費用，本件只請求新臺幣（下同
    ）34,610元。另系爭機車受損之修復費用315,900元，被告
    應賠償30%即94,770元。再者，原告就肇事車輛之修復費用
    支出154,300元，被告同為肇事者，應負擔其中30%即46,290
    元。又原告因系爭傷害受有精神之痛苦，自得請求被告賠償
    慰撫金30萬元。以上合計475,670元。爰依侵權行為法律關
    係提起本件訴訟等語。並聲明：（一）被告應給付原告475,
    670元，及自110年6月30日起至清償日止，按週年利率5%計
    算之利息。（二）願供擔保，請准宣告假執行。
二、被告則以：本件事故是原告騎乘系爭機車高速撞擊肇事車輛
    ，被告當時車速很慢，並無過失。雖然新北市政府交通事件
    裁決處認定被告有30%之肇事責任，但其所認定的原告當時
    系爭機車時速只有49公里而未超速，顯然與事實不符，因為
    肇事車輛駕駛座的車門都被撞爛了。而原告雖將肇事車輛拖
    走維修45日後交付予被告，但原告並未按事故發生前的原狀
    修復，致被告需另行花費修復費用84,000元，故原告所稱的
    肇事車輛之修復費用154,300元，並不正確。又原告修復系
    爭機車並未知會被告，其提出估價單所示之金額315,900元
    ，超出市場行情，亦不合理。被告為本件事故之被害人，原
    告卻要被害人賠償，被告感覺被騙了等語，以資抗辯。並聲
    明：（一）原告之訴駁回。（二）如受不利判決，願供擔保
    請准免為假執行。
三、本院之判斷：
（一）按因故意或過失，不法侵害他人之權利者，負損害賠償責
      任。故意以背於善良風俗之方法，加損害於他人者亦同。
      汽車、機車或其他非依軌道行駛之動力車輛，在使用中加
      損害於他人者，駕駛人應賠償因此所生之損害。但於防止
      損害之發生，已盡相當之注意者，不在此限。民法第184
      條第1項、第191條之2分別定有明文。原告主張被告有行
      駛至閃光黃燈之路口，車輛未減速接近，注意安全，小心
      通過之疏失，而發生本件事故，被告應負過失責任等語。
      經查，依道路交通事故現場圖、兩造於警詢之調查筆錄、
      談話記錄、現場照片（見臺灣士林地方檢察署109年度偵
      字第11161號卷<下稱偵查卷>第11頁至16頁、第23頁、第3
      1頁至42頁）等資料，可知本件事故發生的經過為被告駕
      駛肇事車輛行駛在新北市汐止區橫科路往臺北市方向，至
      同路段與力行橋下河堤便道交岔路口時，原告自力行橋下
      河堤便道往環東大道方向行駛，於該路口攔腰撞上肇事車
      輛之駕駛座車門位置。而按閃光黃燈表示「警告」，車輛
      應減速接近，注意安全，小心通過。此觀之道路交通標誌
      標線號誌設置規則第211條第1項自明。本件被告當時所在
      之位置係屬閃光黃燈之路口。依被告稱當時車速時速約20
      公里，快過路口時，突然聽到重機加速的聲音，一轉頭就
      被系爭機車撞到等語，以及依前揭現場圖及現場照片，發
      生碰撞後，肇事車輛停車之位置已接近路口對面之處等情
      ，可認被告雖係以隨時可停車的速度通過路口，然卻於聽
      到系爭機車之聲音才發現系爭機車出現在路口，顯然被告
      於事故發生前，其在該通過路口時，並未發現系爭機車已
      接近路口，既如此，難認其已盡注意義務。而被告因上開
      過失傷害行為，經臺灣士林地方檢察署檢察官起訴後，亦
      為本院刑事庭判以110年度審交簡字第78號判決判處拘役3
      0日乙節，此有判決在卷可佐（見本院卷第11頁）。益可
      認被告就本件事故之發生，確有過失行為。被告雖以原告
      車速過快之事由，辯稱其無過失等語。然縱使原告有車速
      過快的疏失，此一疏失並不能免除被告上開通過路口應有
      之注意義務，是以被告此部分答辯並不足採。既被告有過
      失，依前揭說明，即應賠償原告因此所生之損害。
（二）原告所受損害之金額：
　　1.醫藥費用：原告因系爭傷害及牙齒損傷，於108年11月13
      日住院接受右側髕骨開放性復位併張力性鋼絲手術，同年
      月17日出院，支出醫療費用36,716元、證明書費用150元
      ，有三軍總醫院附設民眾診療服務處診斷證明書、醫療費
      用收據為佐（見附民卷第11頁、第13頁、證物袋），另原
      告牙齒受有損傷，其於108年11月20日及27日在湖山牙醫
      診所就診，支出費用200元，亦有該診所開立之收據為佐
      （見附民卷證物袋），上開費用合計37,066元，均屬有理
      由。
　　2.膝關節護具9,000元：此部分業據原告提出統一發票及證
      明書為佐（見附民卷證物袋、第15頁）。而依上開診斷證
      明書，醫師囑言，需使用輔具如膝關節支架及枴杖。則此
      部分費用應有理由。
　　3.系爭機車受損之修復費用315,900元：此部分有原告提出
      訴外人恆鑫車業開立估價單及收據為佐（見附民卷證物袋
      ）。查，依警察拍攝現場照片（見偵查卷第36頁至39頁）
      ，及原告在警察談話記錄時自陳可認，系爭機車受損部位
      為車頭部位。而上開估價單中有關「排氣管全段維修」並
      非車頭部位，就此原告並未說明及舉證排氣管因本件事故
      受損，是該部分的費用，應予扣除，經扣除後的費用為零
      件204,900元、工資35,000元、載車費6,000元。又按物被
      毀損時，修復費用以必要者為限。其材料更換，既以新品
      替換舊品，計算材料零件之損害賠償數額時，應扣除折舊
      始屬合理。參考行政院所頒固定資產耐用年數表及固定資
      產折舊率之規定，機車之耐用年數為3年，依平均法每年
      折舊1/3，參酌營利事業所得稅查核準則第95條第6項規定
      ，固定資產提列折舊採用平均法或定率遞減法者，以1年
      為計算單位，其使用未滿1年者，按實際使用月數相當於
      全年比例計算之，不滿1月者，以1月計。查，系爭機車於
      102年10月出廠（見本院卷第21頁），距案發時間108年11
      月13日，已逾3年，是系爭機車更換零件部分僅得以殘價
      計算即51,225 元［殘價＝取得成本÷（耐用年數＋1）即204,
      900÷（3＋1）＝51,225］。上開費用再與工資、載車費合計
      ，共為92,225元（計算式：51,225＋35,000＋6,000＝92,225
      ），即為系爭機車修復之必要費用。
　　4.慰撫金30萬元：按不法侵害他人之身體、健康、名譽、自
      由、信用、隱私、貞操，或不法侵害其他人格法益而情節
      重大者，被害人雖非財產上之損害，亦得請求賠償相當之
      金額。民法第195條第1項前段定有明文。原告既因被告過
      失行為而受有系爭傷害等，自受有相當之精神痛苦，其依
      上開規定，請求被告賠償精神慰撫金，應屬有據。復按精
      神慰撫金核給之標準固與財產上損害不同，然非不可斟酌
      雙方身分資力與加害程度，及其他各種情形核定相當數額
      （最高法院51年台上字第223號判例要旨參照）。本院審
      酌原告為大學畢業，從事裝潢工作，被告為高中畢業，從
      事廣告業務，及兩造108年度所得、財產等情，經兩造陳
      述及本院依職權查詢兩造之稅務電子閘門財產所得調件明
      細表在卷可稽（見本院卷第92頁、限制閱覽卷），及原告
      所受傷勢及治療期間等情，認原告就其傷害得請求慰撫金
      5萬元，始屬適當，逾此範圍，為無理由。
　　5.綜上，原告因本件事故所受之損害為醫藥費用37,066元、
      膝關節護具9,000元（原告起訴請求醫療相關費用34,610
      元，而上開2項合計46,066元，依下述與有過失比例計算
      後，原告得向被告請求之金額為13,820元，未逾原告主張
      之金額，先予說明。）、系爭機車修復必要費用92,225元
      、慰撫金5萬元，合計188,291元。　
（三）按損害之發生或擴大，被害人與有過失者，法院得減輕賠
      償金額或免除之。民法第217條第1項定有明文。經查，依
      前揭證據，原告行駛至交岔路口，遇閃光紅燈號誌，屬支
      線道車，其未暫停禮讓幹道車優先通行，亦為本件事故之
      肇事原因。此有新北市政府警察局交通事故初步分析研判
      表亦同此見解（見偵查卷第89頁）。原告對其有疏失乙節
      亦不爭執，則原告就本件事故之發生亦與有過失。本院審
      酌本件事故發生時間、天候因素、事故雙方關係位置、事
      故發生各原因力之大小等，認被告與原告就本件車禍之發
      生均有過失，被告應負擔30%之過失責任。是以，原告僅
      得依被告之過失責任比例範圍為限，向被告請求賠償，故
      其得請求賠償之金額為56,487元（計算式：188,291×30%＝
      56,487，小數點以下四捨五入），逾此範圍之請求，則無
      理由。　　
（四）原告請求被告負擔肇事車輛之修復費用部分：按數人共同
      不法侵害他人之權利者，連帶負損害賠償責任。連帶債務
      人中之一人，因清償、代物清償、提存、抵銷或混同，致
      他債務人同免責任者，得向他債務人請求償還各自分擔之
      部分，並自免責時起之利息。民法第185條第1項前段、第
      281條分別定有明文。原告主張肇事車輛因本件事故受損
      ，由訴外人尚勤汽車有限公司修復，其支付修復費用為15
      4,300元，並提出經被告簽名之修車估價簽認單為佐（見
      附民卷第17頁、第19頁）。被告則抗辯上開估價簽認單未
      按事故發生前的原狀修復，致被告另行修復需再花費84,0
      00元。查，上開估價簽認單經被告簽名其上，應認業經被
      告確認。另被告固稱肇事車輛尚需支出84,000元修復費用
      部分，未見被告提出證據佐證，尚難逕為採信。是本件應
      認肇事車輛之修復費用為154,300元，而兩造均為本件事
      故之肇事原因，業如前述，二人自應連帶對肇事車輛之所
      有權人負擔該部分修復費用，而原告已全數支付修復費用
      ，致被告免除此部分債務，則原告自得按被告之過失比例
      30%，請求被告償還其應負擔之部分即46,290元（計算式
      ：154,300× 30%＝46,290）。
（五）末按給付無確定期限者，債務人於債權人得請求給付時，
      經其催告而未為給付者，自受催告時起，負遲延責任，其
      經債權人起訴而送達訴狀，或依督促程式送達支付命令，
      或為其他相類之行為者，與催告有同一之效力。遲延之債
      務，以支付金錢為標的者，債權人得請求依法定利率計算
      之遲延利息。但約定利率較高者，仍從其約定利率。應付
      利息之債務，其利率未經約定，亦無法律可據者，週年利
      率為百分之五。民法第229條第2項、第233條第1項、第20
      3條亦分別著有明文。查，本件起訴狀繕本於110年3月10
      日送達被告（見附民卷第3頁），原告就本件事故所受之
      損害賠償請求，屬給付無確定期限者，其請求經准許部分
      （56,487元），併請求自110年6月30日起至清償日止，按
      週年利率5%計算之利息，係在上開起訴狀繕本達翌日之後
      ，應認為有理由。另原告就其賠償肇事車輛之費用後，請
      求被告負擔部分，被告係於108年12月27日簽收估價簽認
      單，應認二人就肇事車輛之賠償責任於該日因原告履行賠
      償責任而免除，則如前述說明，原告除得向被告請求償還
      被告應分擔之部分（46,290元）外，並得請求自免責時即
      108年12月28日起之利息，本件原告就此部分併請求自110
      年6月30日起至清償日止之法定遲延利息，未逾上開範圍
      ，應予准許。
四、從而，原告依侵權行為法律關係，請求被告給付原告102,77
    7元（56,487＋46,290＝102,777），及自110年6月30日起至清
    償日止，按週年利率5%計算之利息部分，為有理由，應予准
    許，逾此範圍，為無理由，應予駁回。兩造均陳明願供擔保
    ，請准宣告假執行及免為假執行，本件係適用簡易訴訟程序
    ，所為被告敗訴之部分應依職權宣告假執行，原告之聲明，
    僅為促使本院依職權發動，自無庸為准許供擔保之諭知。而
    被告聲明部分核無不合，爰酌定相當擔保金准許之。至於原
    告敗訴部分，其假執行之聲請即失其依據，應併予駁回。
五、本件事證已臻明確，兩造其餘攻擊防禦方法及證據，經審酌
    後，認對於判決結果均無影響，爰不一一論述，併此敘明。
六、末按法院認附帶民事訴訟確係繁雜，非經長久時日不能終結
    其審判者，得以合議裁定移送該法院之民事庭；其因不足法
    定人數不能合議者，由院長裁定之；前項移送案件，免納裁
    判費，刑事訴訟法第504條第1項、第2項定有明文。本件係
    經本院刑事庭以裁定移送前來，依上揭法律規定，原免納裁
    判費，惟其請求系爭機車修復費用部分及請求被告償還賠償
    肇事車輛內部分擔部分，非屬得以刑事附帶民事訴訟求償之
    範圍，本院乃以裁定命原告繳納1,550元第一審裁判費，且
    因原告該部分之請求，部分有理由，部分無理由，爰併依民
    事訴訟法第79條規定，認定原告嗣後補繳之第一審裁判費，
    其中810元應由被告負擔，餘由原告負擔。
中　　華　　民　　國　　111 　年　　5 　　月　　2 　　日
                  內湖簡易庭  法　官　林銘宏 
本件為正本係照原本作成。　　　　　　　　　    
如不服本判決，應於送達後20日內，向本院提出上訴狀並表明上
訴理由，如於本判決宣示後送達前提起上訴者，應於判決送達後
20日內補提上訴理由書（須附繕本）。
中　　華　　民　　國　　111 　年　　5 　　月　　2 　　日
                              書記官  許秋莉